臺灣高等法院刑事判決
110年度上訴字第3698號
上  訴  人  
即  被  告  黃中林


上列上訴人因傷害案件，不服臺灣臺北地方法院109年度訴字第1
170號，中華民國110年11月4日第一審判決（起訴案號：臺灣臺
北地方檢察署109年度偵字第6931號），提起上訴，本院判決如
下：
    主  文
上訴駁回。
    事  實
一、乙○○於民國108年12月31日夜間留宿友人丙○○在其臺北市○○
    區○○○路0段00巷00號2樓住處，嗣當日凌晨4時30分許，乙○○
    因不滿其熟睡過程一再被丙○○叫醒，且丙○○因吸食笑氣而說
    話聲量大，已有打擾到同住之乙○○母親睡眠情形，乙○○竟基
    於傷害故意，徒手毆打丙○○臉部數下，使丙○○因而受有上唇
    撕裂傷之傷害。
二、案經丙○○訴由臺北市政府警察局大安分局報告臺灣臺北地方
    檢察署檢察官偵查起訴。
    理  由
壹、證據能力部分：
一、按被告以外之人（包括證人、鑑定人、告訴人、被害人及共
    同被告等）於審判外之陳述雖不符刑事訴訟法第159條之1至
    之4等四條之規定，然經當事人於審判程序同意作為證據，
    法院審酌該言詞陳述或書面陳述作成時之情況，認為適當者
    ，亦得為證據；當事人、代理人或辯護人於法院調查證據時
    ，知有刑事訴訟法第159條第1項不得為證據之情形，而未於
    言詞辯論終結前聲明異議者，視為有前項之同意，同法第15
    9條之5定有明文。立法意旨在於傳聞證據未經當事人之反對
    詰問予以核實，原則上先予排除。惟若當事人已放棄反對詰
    問權，於審判程序中表明同意該等傳聞證據可作為證據；或
    於言詞辯論終結前未聲明異議，基於尊重當事人對傳聞證據
    之處分權，及證據資料愈豐富，愈有助於真實發見之理念，
    且強化言詞辯論主義，使訴訟程序得以順暢進行，上開傳聞
    證據亦均具有證據能力。查本件以下所引用之被告以外之人
    於審判外之供述證據，檢察官、被告乙○○(下稱被告)於本院
    準備程序及審判程序時對其證據能力均表示沒有意見（見本
    院卷第54至55、101至102頁），且迄至言詞辯論終結前均未
    聲明異議，而本院審酌上開供述證據資料製作時之情況，無
    不當取供及證明力明顯過低之瑕疵，認以之作為證據應屬適
    當，揆諸前開規定，本院亦認為均應有證據能力。
二、另本院以下援引之其餘非供述證據資料，檢察官、被告於本
    院準備程序及審判程序時對其證據能力均表示沒有意見（見
    本院卷第55、102至103頁），且其中關於刑事訴訟法第164
    條第2項規定，證物如為文書部分，係屬證物範圍。該等可
    為證據之文書，已經依法踐行調查證據之程序，即提示或告
    以要旨，自具有證據能力，併此敘明。　　
貳、實體部分：
一、認定犯罪事實所依憑之證據及理由：　　　　
(一)訊據被告對於上揭時間其留宿告訴人丙○○（下稱告訴人）在其住處，告訴人因吸食笑氣而有失序行為，一再打擾被告睡眠，被告不滿告訴人之聲量驚擾到鄰居及被告母親，乃將告訴人帶離其住處等情固坦承不諱（見偵卷8至9、29頁，原審卷35、52頁），惟矢口否認有何傷害犯行，辯稱：我沒有傷害告訴人，當晚告訴人吸食笑氣後，變得很瘋，我趕緊把告訴人送走，離開時沒看到告訴人受傷，告訴人的傷勢不是我造成，我沒有打告訴人云云（見原審字卷第26、109、111頁，本院卷第54、104頁）。惟查：
 1、參諸證人即告訴人於警詢、偵查及原審審理中證稱：案發前，被告時間很晚聯絡我，他想要向我承租貨櫃倉庫放置鞭炮，他急著要拿貨櫃鑰匙，但我的家門超過晚間10點就會反鎖，故被告就說可先到他家，隔日早上再載我回家，我留宿在被告住處期間，是在被告房間內，當晚因為無聊，所以經被告同意之下有叫了一瓶笑氣，我將笑氣灌成氣球吸食，後來被告在睡覺，我沒睡繼續玩笑氣，笑氣吸多了會嗨，但我覺得還好，約於上午4時30分許，我口渴想要喝飲料，就把正在睡覺的被告叫起來說我要喝飲料，詢問冰箱在哪裡，並問他菸放在哪裡，被告覺得我太吵等語（見偵卷第11、57至58頁，原審卷第105、108頁），核與被告供述上揭時間其留宿告訴人在其住處，告訴人因吸食笑氣而有失序行為，一再打擾被告睡眠，被告不滿告訴人之聲量驚擾到鄰居及被告母親，乃將告訴人帶離其住處等情大致相符，是此部分事實，應堪認定。
 2、告訴人叫醒被告後，遭被告以徒手毆打其臉部數下，而受有上唇撕裂傷之傷害乙節，業據證人即告訴人於偵查及原審證述甚詳（見偵卷11至13、58頁，原審卷第105至107頁），並有診斷證明書1紙及告訴人傷勢照片等在卷可憑（見偵卷15、63頁），核與被告於警詢中供稱：告訴人吸食笑氣約45分鐘左右，講話聲音越來越大，我拜託她聲音小一點，然後我就睡覺了，睡覺期間告訴人把我打醒了1、20次，要我點菸給她抽，最後一次我睡得很沉，她又大聲叫醒我，於是我就推了她一把，她因而跌坐在床上等語大致相符（見偵卷第8頁），是本件顯係因被告不滿告訴人在屋內吸食笑氣後行為失序、說話聲量大，並一再打擾被告睡眠，被告因而出手傷害告訴人之事實，亦堪認定。
 3、被告雖辯稱：我沒有毆打告訴人臉部，只有輕推她一下，是她自己採到水打滑而撞到笑氣瓶，她離開時，我沒看到她嘴部受傷，她的傷勢不是我造成的云云。惟查，徵諸告訴人所受傷勢係位於上唇內側，此告訴人傷勢照片附卷可參（見偵卷63頁），是告訴人所受傷勢，本非外觀顯而易見；另參諸證人即告訴人於偵查及原審審理中亦證稱：我遭被告毆打後，我有向我倆的共同朋友甲○○訴說上情，我認為男生打女生本就不對，希望甲○○從中協調，江羿如有打電話去問被告為何要打我，被告說因為我吵他、讓他很氣，所以動手打我，被告認為都是我的錯、不願意道歉，甲○○有將被告於電話中承認打我的那段對話內容錄音下來等語（見偵卷第83至84頁，原審卷第106至107頁），核與證人甲○○於偵查中證稱：告訴人於108年12月31日以FACEBOOK撥打電話向其訴說遭被告毆打受傷之事，並傳送受傷相片予其觀看，隨後其打電話質問被告是否毆打告訴人等語（見偵卷第93至94頁），及於本院審理中證述：「（問：告訴人於108年12月31日有無在FB撥打MESSENGER 跟你講，她被在場被告毆打的事情？【提示109偵6931卷第93至94頁】）有說，但是告訴人說不止被告一個人，還有說告訴人父親。她的精神可能有點被害妄想。告訴人大概有說她有被被告打。」、「（問：你後來有無打電話或打FB訊息問被告，為何被告要打告訴人 ？）我有問被告，但是被告說他沒有。」、「（問：你有再問被告，為何告訴人會說被告打她？）被告說沒有打告訴人，告訴人在他們家鬧，鬧到他們家的人都爬起來了，詳細情形我人也不在場，我也不曉得誰講的話是真的，誰講的話是假的。」、「（問：你在偵訊所述，是否實在？（提示109偵6931卷第93至95頁）實在。 」等語相符(見本院卷第99至100頁)；此外，告訴人提出其行動電話經原審勘驗結果，證人甲○○確有於上開時間以行動電話之iMessage軟體傳送錄音檔予告訴人之事實，亦有原審審判筆錄及上開行動電話截圖附卷可按（見原審卷第108、119頁）；另參以告訴人提出之上開錄音內容顯示「被告稱：我真的沒有辦法了、我把她扁一扁、她真的不怕死、我是不是要把她滅口。」等語（見偵卷第61頁之錄音譯文節錄），核與被告於偵查中供承：我確實有跟江羿如對話，內容有提到「把他扁一扁」等語相符（見偵卷第84頁）。益徵證人即告訴人證稱案發當天遭被告毆打成傷等語，應堪採信。
 4、被告雖另辯稱：上開錄音內容是我向證人甲○○講到我妹妹的貓咪吵到我母親，所以我打貓的事，並非在說毆打告訴人，且證人甲○○於偵查中也有證述到我一直否認打傷丙○○云云。惟查，證人甲○○係以行動電話之iMessage軟體將上開錄音檔傳送予丙○○之事實，業經原審勘驗告訴人之行動電話明確並截圖附卷，而被告亦承認上開錄音內容是其與證人甲○○之對話等情，已如前述，是證人甲○○於偵查中否認提供上開錄音檔予告訴人部分，其證述自非可採；況參以被告於109年9月22日偵查中得知告訴人提出上開證人甲○○之錄音作為證據後，旋以行動電話傳訊質問證人甲○○：「你是不是有教（應為「交」之誤繕）什麼錄音檔給他?你一直不回答。我就當作是有」等語，且向證人甲○○稱：「我不在乎他。我只在乎你是怎麼對我。如果你有教（應為「交」之誤繕）什麼錄音檔給他?後果自負」、「我沒有打他。你幫他好了。希望你不要後悔」等語，證人甲○○則回稱：「你就跟我承認你打她了，你還跟我辯！」等語，有證人甲○○將上開與被告之對話截圖後傳送予告訴人之照片5張附卷可參（見原審卷第108、120至125頁），而上開照片並經原審勘驗屬實；再參諸證人甲○○於偵查中亦明確證稱：這件事我已經被恐嚇，被告叫我不要插手等語（見偵卷第94頁），益證被告確曾向證人甲○○明白承認有打告訴人，嗣發現上開對話內容遭錄音後，又傳送「我只在乎你是怎麼對我」、「後果自負」、「希望你不要後悔」等文字訊息對證人甲○○施以心理壓力，並表示其不會在該案中承認毆打告訴人之意旨。是證人甲○○於偵查中不敢供出與被告犯行有關之全部實情，顯係因被告施壓所致。是本件證人甲○○於偵查中之上開證言，尚難執為被告有利之認定。
 5、綜上所述，被告所辯，均係事後卸責之詞，不足採信。
(二)從而，本案事證明確，被告犯行堪以認定，應予依法論科。
二、論罪部分：
    核被告所為，係犯刑法第277條第1項之傷害罪。
三、駁回上訴之理由：
　　原審以被告傷害犯行，事證明確，並以行為人之責任為基礎
    ，審酌被告應可預見其夜間留宿告訴人在其住所內吸食笑氣
    ，告訴人不可避免發生情緒興奮、說話大聲及干擾他人睡眠
    之情形，竟不思以理性、平和之方式處理，卻訴諸暴力攻擊
    ，其犯罪動機、目的及手段均屬可議，自當加以責難；併考
    量被告始終否認犯行，未見悔意，犯後態度不佳，兼衡本案
    傷害情節、告訴人所受傷勢、雙方關係，復考量被告前科素
    行、自述高中畢業之智識程度、現職為計程車司機、月收入
    約新臺幣3萬元、需扶養2名未成年子女之生活狀況等一切情
    狀，量處拘役40日，並諭知易科罰金之折算標準。經核認事
    用法均無不合，量刑亦甚妥適。被告提起上訴，其上訴理由
    固主張仍執前詞及原審辯解否認犯行，辯稱：告訴人傷勢不
    是其造成，其沒有打告訴人云云。惟查，本件告訴人於上開
    時地叫醒被告後，遭被告以徒手毆打其臉部數下，而受有上
    唇撕裂傷之傷害等情，業據證人即告訴人於警詢、偵查及原
    審審理中證述甚詳(見偵卷第11、57至58頁，原審卷第105、
    108頁），並有診斷證明書1紙及告訴人傷勢照片等在卷可憑
    （見偵卷15、63頁），核與證人甲○○於偵查及本院審理中證
    述告訴人於108年12月31日以FACEBOOK撥打電話向其訴說遭
    被告毆打受傷之事，並傳送受傷相片予其觀看，隨後其打電
    話質問被告是否毆打告訴人等語相符（見偵卷第93至94頁，
    本院卷第99至100頁）。此外，告訴人提出其行動電話經原
    審勘驗結果，證人甲○○確有於上開時間以行動電話之iMessa
    ge軟體傳送錄音檔予告訴人之事實，亦有原審審判筆錄及上
    開行動電話截圖附卷可參（見原審卷第108、119頁），是證
    人即告訴人證稱案發當天遭被告毆打成傷等語，應堪採信。
    被告辯稱：告訴人傷勢不是其造成，其沒有打告訴人云云，
    自係事後卸責之詞，不足採信。本件被告猶執前詞及原審辯
    解提起上訴，否認犯罪，經核亦係對原審自由判斷證據證明
    力之職權行使，及與原判決本旨無關之問題，徒憑己意，再
    為事實上之爭執，其上訴為無理由，應予駁回。
據上論斷，應依刑事訴訟法第368 條，判決如主文。
本案經檢察官許智評提起公訴，檢察官張秋雲到庭執行職務。
中　　華　　民　　國　  111    年　 4  　月　　19　　日
                    刑事第一庭　審判長法　官　周煙平
　　　　　　　　　　　　　　　　　　　法　官  連育群
　　　　　　　　　　　　　　　　　　　法　官  吳炳桂
以上正本證明與原本無異。
如不服本判決，應於收受送達後20日內向本院提出上訴書狀，其
未敘述上訴之理由者並得於提起上訴後20日內向本院補提理由書
（均須按他造當事人之人數附繕本）「切勿逕送上級法院」。
                                      書記官  鄭舒方
中　　華　　民　　國　　111 　年　　4 　　月　　20　　日
附錄：本案論罪科刑法條全文　　
刑法第277條第1項
傷害人之身體或健康者，處5年以下有期徒刑、拘役或50萬元以
下罰金。